臺灣臺南地方法院民事裁定
109年度家聲字第84號
聲  請  人  張明昌  
代  理  人  謝依良律師
相  對  人  張玟妮  
            張玟靜  
上列當事人間請求給付扶養費事件，本院裁定如下：
    主    文
聲請駁回。
聲請程序費用由聲請人負擔。
    理    由
一、聲請意旨略以：相對人二人為聲請人與前妻林淑華所生之女
    兒，聲請人現罹患腰椎其他退化性脊椎炎，伴有神經根病變
    、腰椎脊椎狹窄症而無法工作，因無工作收入，亦無財產維
    持自己之生活，現為低收入戶。參酌行政院主計處每年所公
    布之臺灣地區平均每人每月消費支出，聲請人所居住之臺南
    市於民國107年度平均每人每月消費支出金額為新臺幣(下同
    )19,536元，爰依法請求相對人應自109年8月18日起至聲請
    人死亡之日止，按月於每月5日前各給付聲請人9,768元(計
    算式：19,536元÷2＝9,768元)；如遲誤一期未履行，其後未
    到期部分視為亦已到期。　　
二、相對人則答辯略以：聲請人沒有扶養伊二人，伊二人不同意
    給付聲請人扶養費等語。
三、按直系血親相互間，互負扶養義務；負扶養義務者有數人時
    ，直系血親卑親屬為第一順序履行義務之人，同係直系尊親
    屬或直系卑親屬者，以親等近者為先；受扶養權利者，以不
    能維持生活而無謀生能力者為限；前項無謀生能力之限制，
    於直系血親尊親屬不適用之。民法第1114條第1款、第1115
    條第1項及第2項、第1117條分別定有明文。又民法第1117條
    第1項規定，受扶養權利者，以不能維持生活而無謀生能力
    者為限，而同條第2項僅規定，前項無謀生能力之限制，於
    直系血親尊親屬不適用之，並非規定前項之限制，於直系血
    親尊親屬不適用之。是直系血親尊親屬，如能以自己財產維
    持生活者，自無受扶養之權利；易言之，直系血親尊親屬受
    扶養之權利，仍應受不能維持生活之限制(最高法院62年度
    第2次民庭庭推總會議決議參照)。又按受扶養權利者有對負
    扶養義務者、其配偶或直系血親故意為虐待、重大侮辱或其
    他身體、精神上之不法侵害行為，或對負扶養義務者無正當
    理由未盡扶養義務等情形之一，由負扶養義務者負擔扶養義
    務顯失公平，負扶養義務者得請求法院減輕其扶養義務；其
    情節重大者，法院得免除其扶養義務，民法第1118條之1第1
    項、第2項亦有明定。
四、經查：
(一)本件聲請人主張其為相對人二人之父，其目前因病無法工作
    ，亦無財產維持自己之生活等事實，此有聲請人所提戶籍謄
    本、聲請人之診斷證明書、低收入戶證明書、108年度綜合
    所得稅各類所得資料清單、全國財產稅總歸戶財產查詢清單
    各1份在卷可憑，堪認聲請人主張其已達不能維持生活之程
    度乙節為真實。揆諸前揭規定，相對人二人均對聲請人負有
    扶養義務甚明。
(二)惟相對人主張聲請人對伊二人未盡到扶養義務乙情，此據證
    人即相對人之外祖父林新發到庭證稱：聲請人和伊的女兒離
    婚之前就沒有工作，沒辦法拿錢養小孩，養小孩的費用都是
    聲請人母親付的；聲請人和伊的女兒離婚後，相對人二人就
    和伊同住，當時相對人二人約8、9歲，伊的女兒離婚後有回
    來住一段時間，但聲請人都沒有來看小孩，一次都沒有，小
    孩扶養費都是伊負擔，伊女兒賺的錢自己都花不夠，聲請人
    也沒有拿錢出來養小孩等語明確；聲請人則對證人所述內容
    當庭亦表示無意見等語(均見本院109年11月25日訊問筆錄第
    2頁至第3頁)，堪信相對人主張聲請人無正當理由未對相對
    人二人負扶養義務乙節為真實。
(三)綜上，聲請人為相對人二人之父，於相對人二人成年以前，
    依法負有扶養義務，惟聲請人卻無正當理由自相對人二人年
    幼時起即未盡扶養義務，堪認情節重大，本院審酌如令相對
    人二人負擔對聲請人之扶養義務顯失公平，爰依民法第1118
    條之1第1項第2款及第2項之規定，免除相對人二人對聲請人
    之扶養義務。從而，聲請人提起本件聲請，即無理由，應予
    駁回。
五、依家事事件法第97條，非訟事件法第21條第2項，民事訴訟
    法第95條、第78條，裁定如主文。
中    華    民    國   109    年    11    月    30    日
                  家事法庭    法  官  陳鈺雯
以上正本係照原本作成。
如不服本裁定，須於收受正本送達後10日內向本院提出抗告書狀
，並應繳納抗告費及附具繕本。
中    華    民    國   109    年    11    月     30   日
                              書記官  李鎧安